臺灣高雄地方法院刑事判決　　　　　　　96年度訴字第651 號
公　訴　人　臺灣高雄地方法院檢察署檢察官
被　　　告　乙○○
上列被告因違反毒品危害防制條例案件，經檢察官提起公訴（起
訴案號：臺灣高雄地方法院檢察署95年度毒偵字第9537號），暨
聲請併案審理（移併案號：同上署96年毒偵字第1235號、第2050
號），嗣被告於本院準備程序就被訴事實及併辦事實均為有罪之
陳述，經審判長告知被告簡式審判程序意旨，並聽取當事人之意
見後，本院合議庭裁定由受命法官獨任依簡式審判程序審理、判
決如下：
    主  文
乙○○施用第一級毒品，累犯，處有期徒刑壹年貳月。扣案之第
一級毒品海洛因貳小包（含包裝袋，貳包中之壹包檢驗前淨重零
點零伍柒公克、檢驗後淨重零點零貳壹公克；另壹包檢驗前淨重
零點零伍陸公克、檢驗後淨重零點零貳玖公克）沒收銷燬之。
    事  實
一、乙○○前於民國（下同）90年間，因施用毒品案件，經臺灣
    高雄地方法院90年度毒聲字第3591號裁定送觀察、勒戒後，
    認有繼續施用毒品之傾向，再經臺灣高雄地方法院90年度毒
    聲字第4924號裁定送強制戒治，而上開強制戒治則於91年1
    月24日停止戒治釋放出所，於91年8 月20日停止戒治，所餘
    戒治期間付保護管束期滿後，由臺灣高雄地方法院檢察署檢
    察官於91年8 月20日，以91年度度戒毒偵字第772 號不起訴
    處分確定。其另違反肅清煙毒條例案件、麻醉藥品管理條例
    案件，由臺灣高雄地方法院82年度訴字第3960號判決有期徒
    刑7 年11月，經提起上訴，由臺彎高等法院高雄分院83年度
    上訴字第952 號判決上訴駁回，再經提起上訴，由最高法院
    於83年8 月31日以83年度臺上字第4864號判決上訴駁回確定
    ，經送監執行後，（含縮短刑期假釋出監、撤銷假釋後所餘
    刑期之執行）甫於94年11月8 日縮短刑期執行完畢出監。
二、詎乙○○仍不知戒絕毒癮，明知海洛因業經公告列為毒品危
    害防制條例第2 條第2 項第1 款之第一級毒品，不得非法持
    有、施用，仍未戒除施用毒品之習性，於上開強制戒治執行
    完畢釋放出所後5 年內，復基於施用第一級毒品海洛因之犯
    意，其第1 次於95年11月7 日下午1 點多，在高雄市○○區
    ○○里○○路353 巷6 號，以第一級毒品海洛因粉末摻入香
    菸，以點燃吸煙之方式，施用第一級毒品海洛因1 次，嗣於
    95年11月7 日18時45分許，在高雄縣鳥松鄉○○路68號前，
    為執勤巡邏員警，適見乙○○行跡可疑加以攔查，而其為上
    開毒品列管人口，並經其同意後採集尿液送驗結果，其尿液
    中呈現毒品嗎啡陽性反應，始悉上情；其第2 次於96年1 月
    15日中午12時20分，在同上自宅，以第一級毒品海洛因粉末
    摻水以針筒注射靜脈之方式，施用第一級毒品海洛因1 次；
    第3 次於96年1 月20日下午1 時許，在同上自宅，以第一級
    毒品海洛因粉末摻水以針筒注射靜脈之方式，施用第一級毒
    品海洛因1 次；第4 次於96年1 月24日下午1 時許，在同上
    自宅，以第一級毒品海洛因粉末摻入香菸，以點燃吸煙之方
    式，施用第一級毒品海洛因1 次，嗣於96年1 月24日15時50
    分許，在高雄市○○區○○街8 巷口處，因形跡可疑為警攔
    查，並扣得其持有之第一級毒品海洛因1 包（含包裝袋，檢
    驗前淨重零點零伍柒公克、檢驗後淨重零點零貳壹公克），
    而其為上開毒品列管人口，並經其同意後採集尿液送驗結果
    ，其尿液中呈現毒品嗎啡陽性反應，始悉上情。其第5 次於
    96年2 月12日凌晨零時許，在高雄市○○區○○路353 巷6
    號住居處，以第一級毒品海洛因粉末摻入香菸，以點燃吸煙
    之方式，施用第一級毒品海洛因1 次，嗣於同日下午3 時30
    分許，因形跡可疑，在高雄市三民區○○○路與鼎中路口，
    為警盤查，並扣得其持有之第一級毒品海洛因1 包（含包裝
    袋，檢驗前淨重零點零伍陸公克、檢驗後淨重零點零貳玖公
    克），而其為上開毒品列管人口，並經其同意後採集尿液送
    驗結果，其尿液中呈現毒品嗎啡陽性反應，始悉上情。
三、案經高雄縣政府警察局仁武分局報請臺灣高雄地方法院檢察
    署檢察官偵查起訴暨移請併案審理。
    理  由
壹、程序方面
一、按除被告所犯為死刑、無期徒刑、最輕本刑為3 年以上有期
    徒刑之罪或高等法院管轄第一審案件者外，於法院行準備程
    序進行中，被告先就被訴事實為有罪之陳述時，審判長得告
    知被告簡式審判程序之旨，並聽取當事人、代理人、辯護人
    及輔佐人之意見後，裁定進行簡式審判程序；且受命法官行
    準備程序，與法院或審判長有同一之權限；又簡式審判程序
    之證據調查，不受刑事訴訟法第159 條第1 項、第161 條之
    2 、第161 條之3 、第163 條之1 及第164 條至第170 條規
    定之限制，刑事訴訟法第273 條之1 第1 項、第279 條第2
    項前段、第273 條之2 分別定有明文。
二、查本件被告所犯為死刑、無期徒刑、最輕本刑為3 年以上有
    期徒刑以外之罪，且非高等法院管轄第一審之案件，其於準
    備程序就前揭被訴事實為有罪之陳述，經受命法官告知簡式
    審判程序之旨，並聽取當事人之意見後，本院認無不得或不
    宜改依簡式審判程序進行之處，爰依刑事訴訟法第273 條之
    1 第1 項、第284 條之1 ，裁定本件由受命法官獨任進行簡
    式審判程序，合先敘明。
貳、實體方面
一、上揭事實，業據被告乙○○於本院96年3 月6 日準備程序、
    審判程序時均供承不諱，且被告上開為警查獲時所採取之尿
    液，分別送經台灣檢驗科技股份有限公司、高雄市立凱旋醫
    院檢驗結果，其尿液中均呈現毒品嗎啡之陽性反應，此有卷
    附之96年2 月5 日高雄市立凱旋醫院濫用藥物尿液檢驗報告
    、被告尿液採證代碼與真實姓名對照表、扣押物品清單、照
    片1 張（見併審案卷即同上署96年度毒偵字第1235號卷第19
    至20頁、第28頁、警卷第8 至12頁）、台灣檢驗科技股份有
    限公司95年11月22日濫用藥物尿液檢驗報告、高雄縣政府警
    察局仁武分局鳥松分駐所偵辦毒品案件尿液採證檢驗對照表
    （見起訴案卷即同上署95年度毒偵字第9537號卷之檢附警卷
    第4 至5 頁）、警卷附扣押物照片2 張、尿液送驗編號與真
    實姓名對照表（見高市警左分偵字第0960003929號警卷第17
    頁至18頁）、卷附高雄市立凱旋醫院濫用藥物尿液檢驗報告
    、高雄市政府警察局左營分局尿液送驗代碼姓名對照管制表
    （見同上署96年度毒偵字第2050號偵卷第19頁至20頁）、卷
    附扣押物品清單、查獲毒品表、高雄市立凱旋醫院濫用藥物
    成品檢驗鑑定書（本院96年度訴字第651 號卷第55 頁 至58
    頁）在卷可稽，並有上開扣案被告尿液、第一級毒品海洛因
    2 小包可查。又扣案上開海洛因2 小包（含包裝袋，貳包中
    之壹包檢驗前淨重零點零伍柒公克、檢驗後淨重零點零貳壹
    公克；另壹包檢驗前淨重零點零伍陸公克、檢驗後淨重零點
    零貳玖公克），送高雄市立凱旋醫院鑑驗結果，確含有海洛
    因成分之事實，亦有高雄市立凱旋醫院96年2 月12日濫用藥
    物成品檢驗鑑定書2 紙在卷可徵（見併審案卷即同上署96年
    度毒偵字第1235號卷第32頁、本院96年度訴字第651 號卷第
    58頁）。綜上，足見被告之自白與事實相符，應堪採信。又
    被告於90年間，因施用毒品案件，經臺灣高雄地方法院90年
    度毒聲字第3591號裁定送觀察、勒戒後，認有繼續施用毒品
    之傾向，再經臺灣高雄地方法院90年度毒聲字第49 24 號裁
    定送強制戒治，而上開強制戒治則於91年1 月24日停止戒治
    釋放出所，於91年8 月20日停止戒治，所餘戒治期間付保護
    管束期滿後，由臺灣高雄地方法院檢察署檢察官於91 年8月
    20日，以91年度度戒毒偵字第772 號不起訴處分確定，並有
    上開91年度度戒毒偵字第772 號不起訴處分書、臺灣高等法
    院被告前案紀錄表與臺灣高雄地方法院檢察署刑案資料查註
    紀錄表、提示簡表、全國施用毒品案件紀錄表、受觀察勒戒
    人毒品及前科紀錄簡列表各1 份在卷可佐，足徵被告確於上
    開強制戒治執行完畢釋放出所後，5 年內再犯上揭毒品危害
    防制條例之罪而事證明確，其有上開施用第一級毒品之犯行
    ，洵堪認定。
二、查海洛因係毒品危害防制條例第2 條第2 項第1 款所明定之
    第一級毒品，不得持有、施用。(一)核被告乙○○所為，係犯
    毒品危害防制條例第10條第1 項之施用第一級毒品罪。(二)其
    施用第一級毒品前之持有毒品之低度行為，均應為施用之高
    度行為所吸收，不另論罪。(三)又被告違反肅清煙毒條例案件
    、麻醉藥品管理條例案件，由臺灣高雄地方法院82年度訴字
    第3960號判決有期徒刑7 年11月，經提起上訴，由臺彎高等
    法院高雄分院83年度上訴字第952 號判決上訴駁回，再經提
    起上訴，由最高法院於83年8 月31日以83年度臺上字第4864
    號判決上訴駁回確定，經送監執行後，（含縮短刑期假釋出
    監、撤銷假釋後所餘刑期之執行）甫於94年11月8 日縮短刑
    期執行完畢出監，有卷附臺灣高等法院被告前案紀錄表與臺
    灣高雄地方法院檢察署刑案資料查註紀錄表各1 份在卷可佐
    ，是本件被告受有期徒刑執行完畢，於5 年以內再故意犯本
    件有期徒刑以上之罪，為累犯，應依刑法第47條第1 項規定
    ，論以累犯，並加重其刑。(四)又被告先後多次施用上開第一
    級毒品犯行，乃係基於單一行為決意而反覆多次實施構成要
    件相同之罪，為避免造成過度評價，本院爰認應以包括論以
    一罪，理由：我國刑法前自95年7 月1 日業已刪除連續犯
    規定，從而本院乃認有關施用毒品犯罪之罪數究應如何認定
    ，自有重新檢討之必要。經查：(甲)我國刑法體系架構主要乃
    繼受德、日二國大陸法系之概念，針對行為人先後或同時以
    單一行為（包括自然意義之一行為與法律意義之一行為）或
    多次行為而實現多數犯罪構成要件之情形，並非截然採取一
    罪一罰之論罪模式，而須由法院依個案情形判斷其是否構成
    法規競合（例如特別關係、補充關係、吸收關係等）、或依
    法論以一罪或分論併罰。又刑法罪數之目的即在於如何同時
    對行為人之主觀犯罪意思及客觀犯罪行為做出適當評價、進
    而賦予刑罰之法律效果，未可偏廢一方。因此，除單純一罪
    之情形外，法院面對行為人罪數之處理，一方面既要避免評
    價不足之缺漏，他方面亦須避免過度評價（或重複評價）之
    不當，因此，無論係刑法理論上所稱接續犯、繼續犯、集合
    犯或包括一罪等概念，以及修正前刑法所明定之連續犯、牽
    連犯等規定，俱係由此概念衍生而來。是以針對前述法律評
    價之過程，首應釐清者乃係行為人客觀上所實施之行為個數
    ，復佐以各該行為性質、時空關係是否緊密結合，以及依一
    般社會通念是否均認得以單一行為加以論斷等因素，用以判
    斷行為人主觀上是否果係基於單一（或同一）行為決意而實
    施前揭行為，方能據此憑為行為人罪數討論之基礎。準此，
    我國審判實務以往針對多次施用毒品雖一概論以連續犯，然
    本院認為透過刑法制裁手段處罰施用毒品行為之目的，乃有
    鑑於毒品具有成癮性、濫用性且可能對社會造成一定程度危
    害，遂有立法加以禁絕之必要，此觀諸毒品危害防制條例第
    2 條第1 項規定內容甚明，故同條例第2 條第2 項依據毒品
    成癮性、濫用性及對社會危害性程度不同而將之分類為四級
    ，以資規範。由於我國所查獲施用毒品者所慣常施用之海洛
    因及甲基安非他命業經毒品危害防制條例第2 條第2 項第1
    款、第2 款分別列明為第一級毒品與第二級毒品，故針對施
    用此類毒品之行為人，無論係該條例明文規定該等毒品具有
    高度成癮性、或科學上認定一旦施用此二類毒品確有難以戒
    絕、且須反覆施用之情形，或本諸法院歷來審理施用毒品案
    件之經驗可知施用毒品者大抵均有重覆涉犯施用毒品之罪，
    迭經法院裁定觀察勒戒、強制戒治或科刑判決之情況，甚而
    衡諸一般社會常情亦可推認施用毒品之人往往會成癮並產生
    長期依賴之心理，而有反覆施用之情事。綜此觀之，吾人當
    可合理推斷施用毒品者多次施用同種類毒品之行為，乃係基
    於滿足毒癮之單一行為決意而反覆實施，進而觸犯相同構成
    要件之罪，合先敘明。(乙)再者，行為人於前次施用毒品後，
    相隔一定時間又因毒癮發作而更行施用毒品，此際其毒癮仍
    屬存在而未全然戒絕，且衡情行為人主觀上亦存有一旦毒癮
    發作、將再次施用毒品之犯罪認識，是其客觀上雖分次實施
    施用毒品構成要件行為，然主觀上仍僅具有單一施用毒品之
    行為決意，此乃施用毒品犯罪類型之特性，要不得徒以行為
    人先後施用毒品之時間、空間有所區隔而亦其結論，否則縱
    令客觀上滿足施用毒品行為之評價，然對於行為人主觀上僅
    具有單一施用毒品之事實則有重複評價之不當。況多次犯罪
    行為之各次彼此間時、空因素是否密接乃係行為人主觀上是
    否具有單一決意之判斷基準，非可逕引為罪數評價之要件，
    故有關施用毒品犯罪之罪數評價，自應審酌行為人各該施用
    毒品之舉是否係出於單一行為決意、進而多次實施同一構成
    要件行為。倘依卷附證據可資認定行為人先後施用毒品果係
    出於個別、單獨之行為決意，自應分別論以數罪為當；惟倘
    行為人確係基於單一行為決意而反覆多次施用毒品，由於其
    係本諸單一意思決定、實施相同構成要件之罪，各行為間彼
    此間具有密接關連性，侵害法益內容亦屬同一，自應包括論
    以一罪、即以法律上一罪加以評價，並視其犯罪程度之差異
    （如施用次數、施用期間等）而科予適當之刑，方不致產生
    前述過度評價之不當。(丙)職是，我國雖因刑法刪除連續犯規
    定、以致法院針對行為人多次施用毒品犯罪型態之處理上有
    所歧異，然本院基於上述理由乃認定有關施用毒品犯罪本質
    上應係成立「包括一罪」，亦即不問行為人施用毒品次數之
    多寡，均應以單一施用毒品罪論斷，此乃法律見解之變更，
    要非刑法第2 條所稱法律之變更，自不生法律比較適用之問
    題。(丁)綜上，本件被告於上揭時地，非法施用第一級毒品海
    洛因多次，是其客觀上雖有多次施用毒品行為，然主觀上乃
    基於施用第一級毒品海洛因之單一行為決意，且各該行為彼
    此間確屬密接，具有高度成癮性，實非可就各次施用毒品之
    舉，各單獨予以評價，揆諸上揭說明，本院乃認應就被告上
    揭數次施用毒品犯行包括論以單一之施用第一級毒品罪。(五)
    至於檢察官聲請併案審理部分【被告上開施用第一級毒品海
    洛因之96年1 月15日中午12時20分、96年1 月20日下午1 時
    許、96年1 月24日下午1 時許之同上署96年度毒偵字第1235
    號案件併辦事實】、【被告上開施用第一級毒品海洛因之96
    年2 月12日凌晨零時許之同上署96年度毒偵字第2050號案件
    併辦事實】，與本件上開起訴事實部分間，二者具有包括論
    以單一之施用第一級毒品罪之關係，已如前述，依審判不可
    分原則，本院自屬有權一併審理，併此敘明。
三、爰審酌被告曾因施用毒品案件，經上開強制戒治執行完畢釋
    放出所後，5 年內再犯本件上揭施用第一級毒品罪行，足見
    戒毒意志不堅，毒癮非淺，未能體悟施用毒品對自己、家人
    造成之傷害及社會之負擔，自屬可議，惟念其犯後坦承犯行
    ，犯後態度良好，並有悔改決心，且施用毒品乃自戕行為，
    未對他人造成危害，及其施用次數、時間等一切情狀，爰量
    處如主文所示之刑，以鼓勵有戒毒決心之被告，及時醒悟戒
    絕毒癮，用啟自新。
四、至於扣案第一級毒品海洛因2 小包（含包裝袋，因海洛因毒
    品附著於包裝上剝離不易，應將包裝之整體視為海洛因毒品
    ，貳包中之壹包檢驗前淨重零點零伍柒公克、檢驗後淨重零
    點零貳壹公克；另壹包檢驗前淨重零點零伍陸公克、檢驗後
    淨重零點零貳玖公克），均送高雄市立凱旋醫院鑑驗結果，
    確含有海洛因成分之事實，理由詳上所述，均應依毒品危害
    防制條例第18條第1 項前段規定，不問屬於犯人與否，均沒
    收銷燬之。鑑驗耗用之上開毒品既已滅失，自毋庸宣告沒收
    銷燬之，併此敘明。
據上論斷，應依刑事訴訟法第273 條之1 第1 項、第284 條之1
、第299 條第1 項前段，毒品危害防制條例第10條第1 項、第18
條第1 項前段，刑法第11條、第47條第1 項，判決如主文。
本案經檢察官甲○○到庭執行職務。
中    華    民    國    96    年  5      月     29 　 日
                  刑事第三庭  法  官  施添寶
以上正本證明與原本無異。
如不服本判決，應於收受判決書送達之日起10日內，向本院提出
上訴書狀。
中    華    民    國    96    年  5      月     29 　 日
 　　　　　　　　　　　       書記官  王翌翔
附錄本案判決論罪科刑法條
毒品危害防制條例第10條
施用第一級毒品者，處六月以上五年以下有期徒刑。
施用第二級毒品者，處三年以下有期徒刑。
